臺灣臺中地方法院民事裁定
111年度事聲字第8號
異  議  人  山璞建設股份有限公司

法定代理人  陳采蓉  


相  對  人  廣竑水電工程有限公司

法定代理人  張世揚  
上列當事人間聲明異議事件，本院裁定如下：
    主    文
異議駁回。
    理    由
一、異議意旨略以：相對人以異議人積欠工程款為由，向本院聲
    請假扣押，經本院以99年度司裁全字第2482號裁定准予假扣
    押，異議人則依該假扣押裁定所命，提供反擔保金新臺幣（
    下同）800萬元免予假扣押，經本院以99年度存字第2493號
    擔保提存事件（下稱系爭擔保提存事件）提存在案。嗣相對
    人對異議人提起給付工程款之本案訴訟，聲明請求異議人給
    付1514萬6221元本息（下稱本案訴訟），經本院以99年度重
    訴字第595號判決判命異議人給付782萬2979元本息，駁回相
    對人之其餘請求。兩造各自提起上訴後，臺灣高等法院臺中
    分院以105年度建上字第21號判決改判異議人應給付相對人6
    57萬2864元本息，駁回相對人之其餘請求。兩造再各自提起
    上訴後，相對人之上訴因不合法而遭駁回，異議人之上訴則
    經最高法院以109年度台上字第3269號判決就上開第二審判
    決所命給付之657萬2864元本息中，360萬3032元本息發回更
    審（目前仍在第二審更審繫屬中），其餘296萬9832元本息
    則經駁回上訴而告確定。就該異議人確定應給付之296萬983
    2元本息，相對人對異議人聲請強制執行，經異議人於強制
    執行程序中到院清償本金利息合計455萬1506元。準此：①異
    議人於系爭擔保提存事件中提存之反擔保金800萬元中，超
    過657萬2864元部分，相對人於本案訴訟中既已敗訴確定，
    足見此部分擔保金之應供擔保原因已消滅，異議人自得依民
    事訴訟法第104條第1項第1款、同法第106條規定聲請返還。
    ②另債務人就假扣押裁定提供反擔保金，旨在擔保債權人「
    因未能及時假扣押所受之損害」，而假扣押裁定既在擔保本
    案請求能獲清償，則所謂「因未能及時假扣押所受之損害」
    即指本案請求無法獲得清償而言，故當債權人之本案請求獲
    得清償後，即無所謂「因未能及時假扣押所受之損害」。就
    本案訴訟第二審判決判命異議人給付之657萬2864元本息中
    ，296萬9832元本息部分既經異議人於強制執行程序中到院
    清償完畢，則異議人依法請求返還該部分反擔保金，亦無不
    合。原裁定駁回異議人返還擔保金之聲請，適用法令容有錯
    誤，爰對原裁定聲明異議等語。並聲明：（一）原裁定廢棄
    。（二）系爭擔保提存事件，異議人所提存之反擔保金800
    萬元，於超過360萬3032元之範圍，准予返還異議人。
二、按應供擔保之原因消滅者，法院應依供擔保人之聲請，以裁
    定命返還其提存物或保證書，民事訴訟法第104條第1項第1
    款定有明文，而該條規定於其他依法令供訴訟上之擔保者準
    用之，此觀同法第106條規定自明。所謂應供擔保之原因消
    滅，於債務人為免為或撤銷假扣押所提供擔保者，係擔保債
    權人因免為假扣押或撤銷假扣押所應受之損害，故於①債權
    人無損害發生，或②債權人本案敗訴確定，或③就所生之損害
    已經賠償時，即屬之（臺灣高等法院106年度聲字第220號裁
    定意旨參照）。詳言之，在債務人就假扣押裁定提供反擔保
    金以免除假扣押之情形，債務人所提供之反擔保金，旨在擔
    保債權人「因未能及時假扣押所受之損害」能受填補。而假
    扣押之目的既在禁止債務人處分財產，以保全債權人之本案
    請求日後勝訴確定時能確實獲得受償，則上開所謂債權人「
    因未能及時假扣押所受之損害」，解釋上乃指債權人之本案
    請求日後勝訴確定時，無法獲得受償而言，例如因未能及時
    假扣押，使債務人於訴訟中有機會脫產，導致債權人日後強
    制執行無效果之情形。由此以觀，當債權人之本案請求「全
    部」獲得受償後，始能謂債權人無「因未能及時假扣押所受
    之損害」。反之，若債權人之本案請求仍有一部分未獲受償
    ，其本案請求日後勝訴確定時，仍有無法獲得受償之風險。
    此際，債權人「因未能及時假扣押所受之損害」仍有發生之
    可能，故債務人就假扣押裁定所提供反擔保金之應供擔保原
    因，自仍存在。
三、經查，在本案訴訟中，相對人於第一審聲明請求異議人給付
    之金額1514萬6221元本息中，超過657萬2864元本息部分，
    有200萬6550元本息因相對人未就第一審敗訴判決聲明不服
    而於第一審敗訴確定，其餘656萬6807元本息則因相對人就
    第二審敗訴判決提起上訴不合法，而遭第二審法院裁定駁回
    上訴，並於第二審敗訴確定，此觀卷附本案訴訟之歷審判決
    、裁定自明。次查，就本案訴訟第二審判決判命異議人給付
    相對人之金額657萬2864元本息而言，其中僅有296萬9832元
    本息業經異議人於強制執行程序中到院清償完畢，有本院11
    0年度司執字第135816號強制執行事件之案款收據2張及本院
    110年11月26日中院平民執110司執松字第135816號通知1份
    在卷可參，復經本院調閱上開強制執行事件之卷宗查明無誤
    。由此觀之，相對人之本案請求仍有360萬3032元本息尚在
    訴訟繫屬中，仍未獲得受償，足見相對人「因未能及時假扣
    押所受之損害」日後仍有發生之可能。且若該360萬3032元
    本息日後勝訴確定，相對人所得請求異議人給付之範圍，除
    本金360萬3032元外，尚包含法定遲延利息、訴訟費用、執
    行費用等等，各項金額加總後必然高於360萬3032元，甚至
    可能高於異議人在系爭擔保提存事件所供之反擔保金800萬
    元，故相對人「因未能及時假扣押所受之損害」金額必然高
    於360萬3032元，甚至可能高於800萬元。是異議人在系爭擔
    保提存事件所供之反擔保金800萬元，應供擔保之原因「全
    部」尚未消滅。準此，異議人依民事訴訟法第104條第1項第
    1款、同法第106條規定，聲請返還系爭擔保提存事件之反擔
    保金800萬元中超過360萬3032元部分，於法無憑。
四、綜上所述，異議人聲請返還本院99年度存字第2493號擔保提
    存事件，其所提存超過360萬3032元部分之反擔保金，為無
    理由，不應准許；原裁定駁回異議人返還擔保金之聲請，核
    無不合。異議意旨指摘原裁定不當，求為廢棄，非有理由，
    應予駁回。
五、依民事訴訟法第240條之4第3項後段，裁定如主文。
中　　華　　民　　國　　111 　年　　3 　　月　　15　　日
                        民事第五庭  法  官  陳盈睿
以上正本係照原本作成。
如不服本裁定，應於送達後十日內，向本院提出抗告狀並表明抗
告理由，如於本裁定宣示後送達前提起抗告者，應於裁定送達後
十日內補提抗告理由書（須附繕本）。
中　　華　　民　　國　　111 　年　　3 　　月　　15　　日
                                    書記官  張卉庭